臺灣板橋地方法院刑事判決　　　　　　　100年度訴字第651號
公　訴　人　臺灣板橋地方法院檢察署檢察官
被　　　告　金孟軒原名鄒孟軒.
選任辯護人　法律扶助辯護人　張馻哲律師
上列被告因違反毒品危害防制條例案件，經檢察官提起公訴（99
年度偵字第28417 號），本院判決如下：
    主  文
金孟軒無罪。
    理  由
一、公訴意旨略以：被告金孟軒明知愷他命（俗稱K 他命）係毒
    品危害防制條例所管制之第三級毒品，不得販賣，竟基於販
    賣第三級毒品愷他命以營利之犯意，於民國99年8 月13日16
    時36分，以其所使用之0000000000號行動電話門號（下稱甲
    門號）與李岳所使用之0000000000號行動電話門號（下稱乙
    門號）聯繫，約定以新臺幣（下同）1,500 元之代價販賣第
    三級毒品愷他命3 包予李岳，其後隨即於同日某時許，在其
    新北市中和區（即臺北縣中和市，於99年12月25日改制更名
    ）景平路259 號2 樓202 房之居所樓下，販賣第三級毒品愷
    他命3 包予李岳施用。嗣李岳於99年8 月15日3 時10分許，
    在新北市○○區○○路81巷30號對面公園內施用上開第三級
    毒品愷他命時，為警當場查獲，始循線查悉上情等情。因認
    被告涉有毒品危害防制條例第4 條第3 項之販賣第三級毒品
    罪嫌。
二、按犯罪事實應依證據認定之，無證據不得認定犯罪事實，刑
    事訴訟法第154 條第2 項定有明文。次按認定犯罪事實，所
    憑之證據，雖不以直接證據為限，間接證據亦包括在內，然
    無論直接或間接證據，其為訴訟上之證明，須於通常一般之
    人均不致於有所懷疑，而得確信其為真實之程度者，始得據
    之為有罪之認定，倘其證明尚未達到此一程度，而有合理性
    懷疑之存在時，即無從為有罪之認定，最高法院76年台上字
    第4986號亦著有判例。再按施用毒品者所稱其向某人買受毒
    品之指證，不得作為有罪判決之唯一證據，仍須調查其他必
    要之證據，以察其是否與事實相符。良以毒品買受者之指證
    ，依毒品危害防制條例第17條之規定，供出毒品來源而破獲
    者，得減輕其刑，其憑信性於通常一般人已有所懷疑，縱自
    形式上觀察，並無瑕疵，其真實性仍有待其他必要證據加以
    補強。所謂必要之補強證據，固不以證明販賣毒品犯罪構成
    要件之全部事實為必要，但以與施用者之指證具有相當之關
    聯性，經與施用者之指證綜合判斷，已達於通常一般人均不
    致有所懷疑，而得確信施用者之指證為真實者，始得為有罪
    之認定（最高法院97年度台上字第213 、1289號判決意旨參
    照）。
三、檢察官認被告金孟軒涉有前開販賣第三級毒品予李岳之犯嫌
    ，無非係以證人李岳之證詞、李岳手繪平面圖1 份、甲門號
    與乙門號之通聯調閱查詢單及台灣檢驗科技股份有限公司99
    年9 月1 日李岳濫用藥物檢驗報告1 份等證據為憑。訊據被
    告固仍坦承伊綽號「光頭」，與李岳係朋友關係，且於99年
    8 月13日16時36分，曾持用甲門號與李岳所持用之乙門號聯
    繫等情不諱，惟堅決否認有何販賣愷他命予李岳之情，辯稱
    ：伊本身有施用愷他命，也知道李岳有施用愷他命，但伊沒
    有販賣毒品給李岳，不知道李岳所施用之愷他命來源為何，
    伊與李岳平常會用行動電話聯絡，例如約李岳到伊家玩約4
    、5 次，不知道為何李岳會說愷他命來源是跟伊買的等語。
    經查：
（一）辯護人於本院準備期日時，已爭執證人李岳於99年8 月15
      日警詢時之證述係屬傳聞證據不具證據能力，而依刑事訴
      訟法第159 條第1 項規定，該部分證詞原則上即不得作為
      證據，且檢察官亦未舉證釋明本件李岳於警詢時之證詞具
      有刑事訴訟法第159 條之2 所定較審判中為可信之特別情
      況（即從客觀上之環境或條件等情況加以觀察，有足以取
      代審判中反對詰問之可信性保證者），亦查無刑事訴訟法
      第159 條之3 規定所列得例外作為證據之情形，是李岳於
      警詢時之證述，自無作為積極證明被告有罪之證據能力（
      惟仍具有消極彈劾李岳本身證詞可信性之資格）。另辯護
      人雖主張李岳於100 年1 月19日檢察官訊問時之證述，因
      同屬傳聞證據，亦爭執不具證據能力云云，惟李岳此部分
      證述雖同屬被告以外之人於審判外之言詞陳述，然檢察官
      於當次開庭時，已命李岳簽立結文附卷，且查無任何違法
      取供之跡證，難認存有顯有不可信之情況，且後於本院審
      理期日時，被告及辯護人復已在庭賦予得行使詰問李岳之
      機會，是本院依刑事訴訟法第159 條之1 第2 項規定，認
      李岳於檢察官訊問時之證述仍具有證據能力，合先敘明。
（二）查證人李岳於99年8 月15日本身遭查獲當日第2 次警詢時
      （第1 次警詢因李岳拒絕接受夜間詢問即終結），係證稱
      ：我最後1 次施用毒品K 他命是向綽號光頭的男子購買，
      最後1 次購買之時間是99年8 月12日晚上，地點是新北市
      中和區○○路255 號前，光頭從該址2 樓202 室進門處下
      方小地毯拿出毒品K 他命給我，數量是2 公克，價錢為1
      千元云云。嗣李岳於100 年1 月19日檢察官訊問時，先證
      稱：99年8 月14日吸食前幾天向光頭買K 他命，是光頭在
      他家樓下拿給我的，我買了3 包，每包5 百元云云，惟因
      卷附甲門號通聯紀錄顯示，與乙門號間於99年8 月12日並
      無相互聯繫紀錄，僅於99年8 月11日及13日曾有聯繫紀錄
      ，檢察官遂接續訊問：「依通聯紀錄你是不是在13日向光
      頭買K 他命14日吸？」後，李岳即證稱：13日買了之後我
      有吸，14日也有吸，但我忘了各吸食幾包云云。而李岳在
      本院審理期日到庭，於檢察官主詰問時，係證稱：「問：
      （你何時、何地跟被告買的？）時間我忘記了，大概是在
      查獲前1 天，地點是在新北市○○區○○路他家的樓下。
      」、「（問：你這次跟被告購買多少數量、金額？）我忘
      記了。」、「（問：這次被告賣給你的K 他命是如何包裝
      的？）我跟被告買了1 包，是用透明夾鏈袋包著。」、「
      （問：你剛才說你購買的數量、價錢忘記了，為何你現在
      又說是跟被告購買1 包？）我是說被查獲的時候，身上只
      有1 包。」、「（問：依照你在偵查中所言，你說是在99
      年8 月13日跟被告買K 他命，但你剛才說是在被查獲前1
      天買的，到底以哪個為準？）應該是13日，當時記憶比較
      靠近案發當時，比較清楚。」、「（問：你在警局有說99
      年8 月12日晚上有在中和區○○路255 號前跟1 位綽號光
      頭的男子購買2 公克的毒品，新臺幣1 千元，這次是另外
      1 次或是與你剛才所述的同1 次？）應該是另外1 次。我
      12 日 有買，13日也有買。」云云，其復於本院依職權訊
      問時，改稱：警詢時所述應該是8 月13日這次，與我在偵
      查中所講的是同一次的事情，購買的數量是3 包，每包1
      克，價格1 包5 百元，我在99年8 月12日至同年月15日被
      查獲期間，只有向被告購買1 次K 他命而已，警詢時應該
      是沒有將當時被查獲施用完的那包算在裡面云云。綜觀李
      岳前開各次證詞，可知其單就99年8 月12日至同年月15日
      被查獲期間，究竟向被告購買幾次愷他命，與購買愷他命
      之時間、地點、數量及金額等重要情節，前後所述均有歧
      異不一，倘被告確曾於前揭期間販賣愷他命予李岳，李岳
      並旋於99年8 月15日即為警查獲到案，且李岳於第2 次警
      詢之初，復已供明：我現在意識清楚，願意接受警方詢問
      等語，則其就相關交易情節之記憶，於警詢時當較嗣後偵
      審時更為清晰鮮明為是，然李岳竟於檢察官訊問及本院審
      理之際，一再更改陳述與被告交易愷他命之情狀，足見李
      岳於檢察官訊問及本院審理時所證已非無瑕疵可指。又李
      岳於第2 次警詢時，已供明：當日係因甫在新北市○○區
      ○○路81巷30號對面小公園內施用愷他命，遂遭警方查獲
      帶回中和第一分局等情，而警員於進行第2 次警詢期間，
      係先告知：「你是否知道向警方提供販賣毒品之嫌犯（藥
      頭）是可以減輕刑責？」，而經李岳回答：「我不知道，
      經警方告知後才知道。」後，李岳旋開始供稱前述向被告
      購買愷他命之情，有該次警詢筆錄在卷可憑，另李岳於本
      院審理時，復證稱：被查獲當時，我知道的就只有我跟被
      告2 人有在用K 他命等語，是李岳因施用愷他命為警查獲
      後，其為求自保卸責，當有可能因此誣指係被告販售愷他
      命供其施用。況李岳在本院審理，於辯護人補充詰問時，
      竟證稱：作警詢筆錄時，警察沒有跟我說供出毒品來源，
      我本身刑事案件會得到比較輕的處罰云云，顯見其確有隱
      瞞實情之嫌。再李岳於本院審理時，尚證稱：在認識被告
      之前，有向其他人買過K 他命，每次最少1 克4 百元，最
      多5 克2 千元，跟被告購買K 他命沒有比跟其他人購買便
      宜。99年8 月15日我被警察查獲以後，沒有再跟被告聯絡
      ，被告也沒有找我要過先前積欠的購毒金額，他不知道我
      曾經被警察查獲過云云，是倘被告確有販賣K 他命之情，
      則被告出售價格既顯較他人為高，則李岳何以願意捨原先
      取得管道而改向被告購買？另若被告確有同意李岳暫時積
      欠購毒價金，則何以在99年8 月15日以後，迄至被告99年
      9 月29日到案時止，被告皆未積極與李岳聯絡併索討積欠
      款項？凡此均益徵李岳所證實有違常理而難以完全盡信，
      故無從僅依李岳於偵審時之單一證述，即逕予認定被告確
      有為販賣交付愷他命予李岳之犯行。進而，李岳於99年8
      月15日為警查獲後，經採集尿液送台灣檢驗科技股份有限
      公司鑑驗結果，固呈愷他命之陽性反應，有該公司99年9
      月1 日濫用藥物檢驗報告在卷內可參，惟此僅能認李岳確
      有施用愷他命之情，同難依李岳所言，即逕予推論其先前
      所施用之愷他命與被告間有何關聯。
（三）另依卷附之甲門號通聯紀錄顯示，甲乙門號於99年8 月13
      日16時36分固曾有聯絡通話之情，然前開資料並無被告與
      證人李岳間實際通話之內容可資參酌，雖李岳於本院審理
      時，證稱：我跟被告聯絡都是講交易毒品的事情云云，然
      被告及李岳均不否認案發前原為朋友關係，而李岳復曾進
      入被告住處數次，就此李岳於本院審理時則證稱：我是到
      被告住處聊天，只有1 次在他住處吸食過K 他命等語，顯
      見渠等彼此間除買賣毒品以外，尚非毫無交情或未有其他
      共同話題可資聯絡討論者，況依前揭通聯紀錄顯示，除檢
      察官所指該通通話以外，甲乙門號間於99年8 月11日及同
      年月13日另有7 次相互聯絡情形，亦未見公訴人指摘何次
      涉及販賣愷他命之情，自難認渠等每次進行聯絡之內容皆
      與買賣愷他命有關。而李岳如前述既確曾至被告住處聊天
      ，且為被告所不否認，則李岳所繪製之被告住處平面圖，
      同無從作為佐證被告販賣愷他命予李岳之憑據甚明。再被
      告原即居住在新北市○○區○○路259 號2 樓202 房，是
      縱依甲門號通聯紀錄所顯示之電話基地台位址，被告係在
      新北市○○區○○路附近與李岳進行通話，然前開基地台
      位址既與被告本身居住處重疊，自無法證明被告係為買賣
      愷他命始相約並前往進入景平路基地台訊號之涵蓋範圍內
      ，檢察官復未提出乙門號通聯紀錄及通話基地台位址，從
      而，尚難憑甲門號通聯紀錄內容，即推認李岳於通話後曾
      前往被告住處樓下見面，並進行買賣交易愷他命之情。
四、綜上所述，本案檢警未曾對被告金孟軒實施搜索扣押或通訊
    監察等偵查作為，經遍查全卷，實僅有證人李岳單一存有瑕
    疵之證詞可推論被告涉犯起訴書所指之販賣第三級毒品罪嫌
    ，而無其他補強證據足使本院達到得確信李岳於偵審時所述
    係屬真實之程度，是依首揭刑事訴訟法規定及最高法院裁判
    意旨，檢察官既無法充分舉證證明被告有此販賣第三級毒品
    之犯行，自應諭知被告無罪之判決。
據上論斷，應依刑事訴訟法第301 條第1 項，判決如主文。
本案經檢察官王家春到庭執行職務。
中    華    民    國   100    年    6     月    22    日
                刑事第七庭  審判長法  官  彭 全 曄
                                  法  官  林 鈺 琅
                                  法  官  張 兆 光
上列正本證明與原本無異。
如不服本判決，應於判決送達後10日內敘明上訴理由，向本院提
出上訴狀 (應附繕本) ，上訴於臺灣高等法院。其未敘述上訴理
由者，應於上訴期間屆滿後20日內向本院補提理由書「切勿逕送
上級法院」。
                                  書記官  曹 秋 冬
中    華    民    國   100    年    6     月    22    日